【裁判字號】    98,易,963
【裁判日期】    980603
【裁判案由】    詐欺
【裁判全文】
臺灣臺北地方法院刑事判決               98年度易字第963號
公  訴  人  臺灣臺北地方法院檢察署檢察官
被      告  甲○○
上列被告因詐欺案件，經檢察官提起公訴（98 年度偵緝字第236
號），本院判決如下：
    主  文
甲○○共同意圖為自己不法之所有，以詐術使人將本人之物交付
，處有期徒刑柒月。
    事  實
一、甲○○明知一般人在金融機構開設帳戶並無困難，正常情況
    下並無使用他人名義金融機構帳戶之必要，且現今社會上詐
    欺集團詐騙事件頻繁，若提供自己帳戶供詐欺集團向他人詐
    騙金錢所用，將使受詐騙被害人之匯款無從追索。猶於民國
    97年4月21日，為應徵工作，攜帶所有之合作金庫商業銀行
    （下稱合作金庫）東臺北分行0000000000000號帳戶存摺及
    身分證至臺北市○○○路及敦化北路口之麥當勞店內，與數
    名姓名年籍不詳之成年男子進行面試。而於過程中，甲○○
    明知該數名姓名年籍不詳男子均係詐欺集團成員，自己工作
    之內容即係提供金融機構帳戶供該詐欺集團使用，並受指示
    提領款項，竟仍為賺取每日新臺幣（以下同）2000元之報酬
    ，於翌日（22日）隨身攜帶上開帳戶存簿、印鑑章，與詐欺
    集團成員共同基於意圖為自己不法所有之犯意聯絡，提供自
    己所有上開帳戶供該詐欺集團使用。嗣乙○○於同日9時多
    許，接獲該詐欺集團成員來電，在電話中該成員向乙○○佯
    稱為健保局人員，通知乙○○個人資料遭盜用，帳戶將遭凍
    結，須儘速至銀行匯款集中保管云云，致乙○○陷於錯誤，
    於同日14時5分，在臺北市○○區○○街16號之5永豐商業銀
    行德惠分行內匯款195萬元至甲○○上開帳戶內，甲○○再
    依詐欺集團成員指示，於同日14時53分許，持該帳戶之存摺
    、印鑑章，親自在合作金庫東臺北分行櫃將195萬元全數
    提領，並依指示再將部分款項轉匯入其他帳戶，所餘現金則
    轉交在銀行外等後之詐欺集團成員。嗣乙○○發覺有異，報
    警處理，始查悉上情。
二、案經乙○○訴由臺北市政府警察局大安分局報請臺灣臺北地
    方法院檢察署檢察官偵查起訴。
    理  由
一、本件認定事實所引用之本件卷內所有人證、文書證據暨物證
    ，並無證據證明係公務員違背法定程序所取得，被告於本院
    審理時迄至言詞辯論終結時止，亦未提出異議，故均得引為
    本案證據，合先說明。
二、訊據被告甲○○對於上開應徵工作之經過情形及有出借所有
    之上開合作金庫帳戶予該詐騙集團使用，及被害人乙○○於
    97年4月22日9時受詐騙集團所騙，將195萬元匯入上開帳戶
    ，再由其將該筆款項全數提領，轉匯入他人帳戶等事實固均
    坦認不諱。惟否認有何共同詐欺之犯行；辯稱：伊於97年4
    月中旬因應徵業務工作，對方告訴伊薪資要透過銀行轉帳，
    公司需要會用到伊戶頭，故要伊帶存摺、身分證、印章，到
    臺北市○○○路及光復南路的麥當勞面試，伊於97年4月21
    日到麥當勞後，對方即檢視證件，告訴伊該公司係專門幫人
    家收受工程回扣，但沒有叫伊提供帳戶，惟隔天上班他們說
    公司回扣款進來，要先用伊帳戶，錢匯進去後就叫伊去領出
    來，並叫伊到附近延吉街口的銀行分成2筆轉帳出去，剩下
    一些現金由另2個業務帶走云云。
三、經查：
  (一)上開合作金庫帳戶為被告所有，有合作金庫東臺北分行97年
    5月13日合金東北字第0970001939號函及所附新開戶建檔登
    錄單、客戶全部資料查詢單、存款印鑑卡各1份（見偵卷第
    12-15頁）。又被害人乙○○於97年4月22日9時多許，因接
    獲詐騙集團成員以電話佯稱健保局人員，通知其個人資料遭
    盜用，帳戶將遭凍結，須儘速至銀行匯款集中保管等語，使
    乙○○信以為真，依指示於同日14時5分許，至永豐商業銀
    行德惠分行，將帳戶內195萬元匯至甲○○上開帳戶，匯款
    後旋即遭被告提領一空等情，迭據被害人乙○○於警詢時陳
    述屬實（見偵卷第10、11、24頁），並有被告合作金庫帳戶
    交易明細表、乙○○提出之永豐銀行匯款委託書、被告提領
    195萬元之合作金庫取款憑條、內政部警政署反詐騙諮詢專
    線紀錄表、臺北市政府警察局中山分局中山一派出所受理詐
    騙帳戶通報警示簡便格表、報案三聯單等件在卷可佐。依前
    開金融帳戶交易明細資料以觀，被害人乙○○匯入上開被告
    帳戶之款項，於當日即由被告悉數提領一空，顯見被告上開
    帳戶確係作為詐騙被害人乙○○款項之用，此部分事實堪以
    認定。
  (二)被告雖辯稱因薪資轉帳而需攜帶帳戶、證件及印章等資料面
    試，並未將帳戶交與詐騙集團使用，而是第一天上班時，公
    司說有回扣款項要進來，要匯入伊帳戶，要伊再代領出來給
    公司，不知是詐騙款項云云。然被告就其應徵工作內容為何
    ，於97年4月25日警詢時供稱：「（你所謂之公司為何公司
    ？請詳述與該公司之合作關係？）我是這個禮拜一早上凌晨
    在網路上尋夢園聊天室看到有人發應徵兼差之文字廣告，我
    便跟該訊息主人聊天，他要我留電話給他說會有公司之外務
    跟我聯繫，當天早上8點多便有兩個年輕男子以未顯示號碼
    之電話約我見面，其跟我說公司為了減免稅金要我提供個人
    帳戶予公司金錢匯出匯入，公司會要我有時提款、有時匯款
    ，公司有叫我上班之日子會給予我每日工資2000元。」等語
    （見偵卷第5頁）。又於偵查中98年1月20日通緝到案，檢察
    官訊問時供承：「（何時何地提供？）去年，我去年沒有工
    作的時候，去應徵業務工作，他是跟我講說公司幫公司行號
    在轉交貨款還是什麼，我們應徵業務是要去繳款，要用到我
    們的帳戶。」等語（見偵緝卷第16頁）。嗣於本院審理時則
    易稱：「（你應徵的工作內容為何？）當時我在臺北市應徵
    ，但對方說他們人員很忙，叫我在忠孝東路及光復南路的麥
    當勞那邊等他們業務員，對方說公司需要會用到我自己的戶
    頭，叫我帶存摺、提款卡、身分證、印章到麥當勞去，告訴
    我薪資也要透過銀行轉帳，所以叫我帶這些帳戶及證件給他
    們看，正確日期我不記得了，應該是領錢的前一、兩天，我
    到麥當勞見到三個大約26、7歲的男子，他們先檢視我的證
    件，他們跟我說他們的公司是專門幫人家收作工程的回扣，
    但是並沒有叫我要提供帳戶，隔天上班他們又對我說，公司
    有回扣款進來，公司要先用我的帳戶，要匯錢進去，之後就
    叫我去領出來，我把錢領出來之後，在我開戶的忠孝東路及
    敦化北路口的合庫銀行外面就把錢交給他們，他們又叫我去
    附近的延吉口街的銀行分成兩筆轉帳出去，轉帳金額忘記了
    ，還有剩一些現金，由那二個業務帶走。」等語（見本院卷
    第22頁背面）。是被告就所應徵之工作內容，先後數次所辯
    內容不盡相同，顯與一般社會上正常工作之人對於工作內容
    於就職前有適度瞭解之常情相違，被告在此情況下，猶應允
    受僱，且第二日果真隨身攜帶帳戶存摺、印鑑去上班，則其
    於決定第二日要去上班時，當可判斷其工作內容應與提供帳
    戶有關。
  (三)再被告就其應徵工作及上班之經過，於本院審理時復供稱：
    「（你應徵的公司名稱？）我不知道。自始至終我都沒有進
    到公司。」、「（你的老闆是何人？）我不清楚。」、「（
    你應徵工作為何不在公司營業處所，而在麥當勞？）他們說
    自己的業務很忙，說他們剛好要外出，叫我在外面等。」、
    「（你在偵查中說公司會給你每日工資2000元，你在97年4
    月27日作警詢筆錄的時後又說，你已經跟公司領取6000元的
    工資，是領現金嗎？）是的。」、「（你上班的三天是哪幾
    天？）22日去領195萬元那天有上班領2000元，第二天23日
    又去上班領了2000元，第三天24日又去上班領2000，然後25
    日就去警察局作筆錄。」、「（你22日到24日共3天上班領
    了6000元現金工資，你做了甚麼事可以領這些錢？）第一天
    22 日他們叫我去合庫領195萬元，接著又去匯錢，匯錢之後
    他們拿了當天的薪資給我，叫我走了，第二天23日也是在臺
    北市，沒有作什麼，都是在等業務，有時候這裡等，有時候
    那裡等，肚子餓就去吃飯，也有去跑銀行，第二天是公司拿
    錢叫我去匯錢，第三天也是叫我去銀行匯錢，我都是依照他
    們的指示，他們叫我怎麼匯錢，我就配合他們匯錢。」等語
    。顯見被告不僅未曾進入公司營業處所，且求職、面試過程
    係在臺北市區之麥當勞店內，而非前往辦公場所應徵，已異
    於一般正常工作之應徵方式，且被告辯解迭次更易，無法確
    知應徵工作內容為何，其僅僅為「公司」提款、匯款，即可
    獲得每日2000元對價，亦與社會常理相悖。況銀行帳戶可供
    款項之存匯、提領，合法設立之公司應有其專屬之帳戶，以
    供公司資金往來所用，且一般公司均可輕易申請開設，並無
    任何資格條件之限制，苟有使用金融存款帳戶之正當用途，
    自以使用公司申請之帳戶，最為便利安全，始可避免帳戶名
    義人反悔或心存歹念，將帳戶內之款項領走一空，反致使用
    帳戶人蒙受損失，苟非為犯罪等不法目的或為掩飾自己真實
    身分，並藉以逃避查緝，依常情並無捨棄自己申設帳戶而迂
    迴以花費金錢或其他方法向無相當信賴關係之陌生人取得帳
    戶使用之理，且近年來詐欺取財之犯罪類型層出不窮，該等
    犯罪，多數均係利用他人帳戶作為詐欺所得財物之出入帳戶
    ，業經媒體廣為披載，是依一般人通常之知識、智能及經驗
    ，均已詳知向陌生人購買、承租或其他方法取得帳戶者，多
    係欲藉該帳戶取得不法犯罪所得，且隱匿帳戶內資金之實際
    取得人之身分，以逃避追查，自可產生與不法犯罪目的相關
    之合理預見。然被告對於求職之「公司」是否真實存在，未
    為任何查證，亦未見到該公司之實際辦公處所及相關主管情
    形下，甚且根本不知工作內容，竟僅憑電話及不熟識之業務
    人員指示，將其帳戶內不法款項提領一空，轉匯至其他帳戶
    ，依被告為國中畢業學歷，年近28歲成年人，係社會經驗足
    夠之人，對於前述提供自己帳戶予公司，配合領取帳戶內款
    項一節，當能判斷其並非正常經營之公司，且知曉帳戶內不
    明款項詐欺集團詐騙所得款項，其諉稱不知與詐欺集團有關
    ，實難置信。
  (四)再被告係於97年4月22日在合作金庫東臺北分行櫃親自持
    證件將被害人匯入之195萬元全數提領等事實，為被告所是
    認，其於本院審理並供稱：「（你22日提供帳戶給公司作匯
    錢的用途，你就知道跟你工作薪資無關，是純粹交給公司使
    用？）是那天上班才知道。」、「（你當時同意公司使用你
    的帳戶去收取回扣？）我同意。因為公司要求我，我為了要
    保有壹份工作，我只能接受。」、「（4月22日到銀行去領
    195 萬元，你當天上班就把帳戶的印鑑章隨身攜帶嗎？）是
    的，因為前一天去應徵工作的時候，他們有跟我說叫我第二
    天上班的時候，要帶帳戶的印章。」、「（這個帳戶的存摺
    你有交給對方保管嗎？）應徵工作當天我有帶存摺過去，對
    方有拿去5分鐘就還給我，跟我說正式上班要帶這個存摺跟
    印章在身上，所以4月22日我第一天去上班我就把存摺及印
    章帶在身上，一上班的時候，他們就問我有沒有帶，我說有
    ，就拿給他們看，過了20分鐘他們才把存摺跟印章還給我，
    然後我就跟著他們跑來跑去，這個時候存摺、印章都在我身
    上。」、「（4月22日存摺印章對方20分鐘才還給你，他們
    拿去做什麼？）我不知道，我把存摺印章交給對方，因為他
    們是來3個人，有壹個人拿走我的存摺印章跑掉，我不知道
    他去作什麼，另外兩個人跟我說話，然後過了20分鐘拿著存
    摺印章的那個人跑回來，然後把存摺印章還給我。」、「（
    4月23日、4月24日上班，是不是也有隨身帶著存摺印章？）
    有，他們還是叫我繼續帶著，但是第二、三天並沒有用到。
    」等語。則衡諸事理，被告既於面試時被告知上開帳戶係供
    作薪資轉帳所用，焉有於其後每日上班仍須隨身攜帶存摺、
    印鑑章之理，被告明知此情，猶於第二日攜帶存摺、印鑑章
    去上班，且依指示親臨銀行櫃辦理提款、匯款等事項，其
    自明知所有之帳戶係出借該群不明人士為不法使用甚明，其
    辯稱自己什麼都不懂云云，顯係脫罪卸責之詞。而被告明知
    該帳戶係供不法使用，仍受不詳男子指示，將存簿、印章隨
    身攜帶，任意供他人取走，時間且長達20分鐘，嗣被害人受
    詐騙匯入款項後，復依同行成員指示，將匯入款項全數領出
    ，分別匯入公司外之個人帳戶內，而同行成員則始終不親自
    出面之領款過程及方式以觀，被告當明知匯入其帳戶內之款
    項，應係不法集團份子所取得之來路不明金錢，否則何需以
    此種掩人耳目之方式為之，猶一一配合辦理，事後並取得金
    錢為報酬，其與詐欺集團成員間自有詐欺犯罪之共同犯意聯
    絡。被告猶空言否認犯行，自不足採。
  (五)綜上所述，本件事證已臻明確，被告犯行堪以認定，應依法
    論科。
四、按正犯、從犯之區別，係以其主觀之犯意及客觀之犯行為標
    準，凡以自己犯罪之意思而參與犯罪，無論其所參與者是否
    犯罪構成要件之行為，皆為正犯；其以幫助他人犯罪之意思
    而參與犯罪，其所參與者，苟係犯罪構成要件之行為，亦為
    正犯，必以幫助他人犯罪之意思而參與犯罪，其所參與者又
    為犯罪構成要件以外之行為，始為從犯（最高法院25年上字
    第2253號判例參照）。而電話詐欺方式，係一新近社會犯罪
    型態，自刊登廣告、收購人頭帳戶、撥打電話實施詐騙、指
    定被害人匯款帳戶、自人頭帳戶提領款項、取贓分贓等階段
    ，需由多人縝密分工方能完成之集團性犯罪。是核被告甲○
    ○所為，係以受有對價方式，依詐欺集團成員指示，將上開
    帳戶供詐欺集團使用，並負責提領詐騙之款項，應論以刑法
    第339條第1項之詐欺取財罪之正犯。被告與其他詐欺集團成
    員間，有犯意聯絡及行為分擔，應論以共同正犯。爰審酌被
    告並無前科，正值青壯，不思以正途賺取所需，為謀取一己
    私利，竟提供帳戶供詐欺集團使用，並擔任提領詐騙款項之
    分工行為，實屬不該，且本案被害人已年逾70歲，被詐騙之
    195萬元乃其養老金，因此而生活陷入極度困窘，處境堪憐
    ，被告犯後且均未坦承犯行，未見悔意，態度不佳等一切情
    狀，量處如主文所示之刑。
據上論斷，應依刑事訴訟法第299條第1項前段，刑法第28條、第
339條第1項，刑法施行法第1條之1，判決如主文。
本案經檢察官蔡立文到庭執行職務
中    華    民    國    98    年    6     月     3    日
                  刑事第十五庭審判長法  官  廖紋妤
                                    法  官  吳麗英
                                    法  官  孫惠琳
上正本證明與原本無異。
如不服本判決應於收受送達後10日內向本院提出上訴書狀，並應
敘述具體理由；其未敘述上訴理由者，應於上訴期間屆滿後20日
內向本院補提理由書（均須按他造當事人之人數附繕本）「切勿
逕送上級法院」。告訴人或被害人如對於本判決不服者，應具備
理由請求檢察官上訴，其上訴期間之計算係以檢察官收受判決正
本之日期為準。
                                    書記官   郭錦賢
中    華    民    國    98    年    6     月    3     日
中華民國刑法第339條
（普通詐欺罪）
意圖為自己或第三人不法之所有，以詐術使人將本人或第三人之
物交付者，處5年以下有期徒刑、拘役或科或併科1千元以下罰金
。
以前項方法得財產上不法之利益或使第三人得之者，亦同。
前二項之未遂犯罰之。


司法院資訊處製作；財團法人民間司法改革基金會備份。
